臺灣臺中地方法院交通事件裁定　　　 100年度交聲字第2568號
原處分機關　交通部公路總局臺中區監理所臺中市監理站
異　議　人
即受處分人　陳俊宇
上列異議人即受處分人因違反道路交通管理處罰條例案件，對於
交通部公路總局臺中區監理所臺中市監理站民國100 年8 月29日
所為之處分（裁監稽違字第裁61-HE0000000號裁決書），聲明異
議，本院裁定如下：
    主   文
異議駁回。
    理   由
一、原處分機關係以：異議人即受處分人陳俊宇（以下稱受處分
    人）於民國99年7 月31日17時50分許，騎乘車號AMB －055
    號重型機車，行經改制前臺中縣太平市（現為臺中市太平區
    ，以下從新制）中山路與大興路口處，因「駕車違反安全規
    則（安103-2 ）肇事致人死亡」之違規，經原臺中縣警察局
    交通警察隊員警依違反道路交通管理處罰條例第61條第1 項
    第4 款規定舉發。受處分人不服處分提出申訴，嗣原處分機
    關於100 年8 月29日以裁監稽違字第裁61-HE0000000號裁決
    書，裁處吊銷機車駕駛執照（99年11月22日執行吊銷機車駕
    照，1 年內不得重新考領），1 年內禁止考領駕駛執照，並
    依同條例第63條第1 項記違規點數1 點等語。
二、聲明異議意旨略以：我在該案中為證人身分，卻收到3 張（
    按本院受理者為第HE0000000 號，其餘業經交通部公路總局
    臺中區監理所臺中市監理站函轉中壢監理站處理）以行政程
    序開出之紅單，經申訴後仍吊銷駕照與4 千餘元之罰款（按
    罰鍰非本件裁決內容）。又該案結束，我並無任何刑事之責
    任。是以，希望駕照得以發還，罰金得以退還，爰聲明異議
    等語。
三、按行車速度，依速限標誌或標線之規定。又汽車行駛時，駕
    駛人應注意車前狀況及兩車併行之間隔，並隨時採取必要之
    安全措施。又汽車行近行人穿越道前，應減速慢行，遇有行
    人穿越時，無論有無交通警察指揮或號誌指示，均應暫停讓
    行人先行通過。行人穿越道路，有交通指揮人員指揮或有燈
    光號誌指示者，應依交通指揮人員之指揮或號誌之指示前進
    。無交通指揮人員指揮又無號誌指示者，應小心迅速通行。
    道路交通安全規則第93條第1 項前段、第94條第3 項、第10
    3 條第2 項、第134 條第1 項第4 款分別定有明文。次按汽
    車駕駛人，駕駛汽車違反道路交通安全規則，因而肇事致人
    死亡，吊銷其駕駛執照；汽車駕駛人，曾依本條例其他各條
    規定吊銷駕駛執照者，1 年內不得考領駕駛執照，道路交通
    管理處罰條例第61條第1 項第4 款、第67條第3 項分別亦有
    明定。
四、經查：
(一)、依證人楊志強於警詢時證述：在我左邊路口的行人穿越道從
    大興路穿越中山路，行人走到中間的時候，前後有2 台機車
    快要併行，前方的機車可能先撞到行人，或者行人被嚇到，
    行人的身體向後仰，第2 台機車經過時行人就變成向前倒地
    ，前方的機車未倒地停在路邊看一下就走，第2 台機車有跌
    倒等語（見相驗卷第10頁）；復於偵查中證述：車禍前有1
    個緊急煞車聲音，我聽到聲音轉過去看左前方，看到2 台機
    車，第1 台機車是比較靠近國軍福利中心，他還在行進間，
    速度不太清楚，也有想要閃避，我不能確定沒有沒有擦撞到
    ，因為角度的關係，機車跟老年人擦身而過的距離很近，頂
    多只有幾10公分的距離，甚至更近，縱使那個老年人沒有被
    撞到的話，應該也會被嚇到。第1 部機車來時有從左邊閃，
    從行人的前方通過，行人可能是被擦撞到或嚇到，所以行人
    就原地往後仰，動作沒有很大。第2 部機車來時，他的時速
    很快至少有60公里，該機車的前方或左前方有撞到行人，因
    為行人倒下來時，他的頭是向著國軍福利中心往前倒，如果
    他沒有被第2 台機車撞到的話，應該是延續原先的動作往後
    倒才對，而不是往前倒。我可以確定第2 部機車有撞到行人
    。第1 台機車與第2 台機車併行的距離約7 、80公分左右，
    第1 台機車稍微領先第2 台機車約半個車身左右。第2 台機
    車從行人的後方騎過去等語（見相卷第42頁至43頁）；及於
    軍事檢察官訊問時證稱：…我轉頭過去看，看到2 台機車，
    先後經過死者，死者當時是面向國軍福利中心，欲穿越行人
    穿越道，由北向南行走，死者差不多走到中山路車道的分隔
    線，第1 台機車比較靠近國軍福利中心，第1 台機車通過的
    那一瞬間我看到死者的身體向後仰，並無倒退幾步或倒下的
    情形，接著死者後方的第2 台機車通過，然後死者就頭向福
    利中心往前倒，第2 台機車就連人帶車往前分兩方向滑行出
    去…。因為行人倒下時他的頭是向國軍福利中心往前倒，如
    果他沒有被第2 台機車撞倒的話，應該是延續原先的動作往
    後倒才對，而不是往前倒等語（見軍事偵查卷第32頁）；及
    證人賴佑佐於偵查中供述：（在案發之前你跟前面機車最近
    的時候距離多遠？）有錯開，最後他有煞車距離有拉近，我
    要接近斑馬線的時候，前面那1 台機車有緊急煞車後輪有擺
    動，紅色機車他一開始往左邊閃路人，後來又往右邊閃，那
    時候看前方的騎士並沒有倒地。（本件被害人黎才簡是哪邊
    倒？）一開始被害人是往後倒…等語（見相驗卷第95頁）；
    復於軍事檢察官訊問時供承：我看到有1 位行人面向國軍福
    利中心大門，欲穿越中山路，當時我左前方有紅色迪爵機車
    ，我與他左右相距約5 至10公尺，前後約20公尺，前方機車
    突然煞車，我有看到行人有稍微往後仰等語（見軍事偵查卷
    第69頁）；另證人黃博誠於警詢時證述：我騎機車停在中山
    路、大興路口往坪林橋方向等紅燈，對面行人穿越道有1 位
    老伯正在行人（大興路穿越中山路），老伯走到快中間了，
    看見白色機車經過老伯旁邊，老伯就往前倒，機車就摔倒了
    ，當時號誌已變綠燈，白色機車未闖紅燈，只是啟動很快。
    當時路口變綠燈我慢慢直行，事故就發生在我前方等語（見
    相驗卷第11頁）；及偵查中證述：「我是在等紅燈，等變綠
    燈時，我從中山路轉大興路，在我轉過去沒多久，就聽到後
    方有車子倒地的聲音。」「我是燈號變成綠燈我就右轉，從
    我看到路口變綠燈，到後來聽到機車倒地聲音，約隔5 、6
    秒左右。」「大家都是看到綠燈時才啟動…」等語（見相卷
    第43頁至第44頁）甚詳，核與受處分人於警詢中供承：我沿
    中山路二段東向西往臺中市方向直行，我行經大興路口號誌
    是綠燈我直駛未停，過來了路口停止線後，發現老伯由中山
    路二段與大興路口行人穿越道旁，欲穿中山路已走到約近雙
    黃線，行走非常緩慢，我緊急煞車發出的聲音吸引老伯的注
    意，老伯即頭向左停止行走，我即向左閃避駛入對向車道，
    當時我身體與老伯平行時約有1 公尺以上，我凝視老伯發現
    他的身體向左發出驚惶的聲音，我看到後方機車衝撞到老伯
    左側身體，機車後方往右前方摔倒，我機車往前減速滑行停
    在路邊往後觀看，就開現場等語（見相驗卷第77頁）；及偵
    查中供稱：當時我一過彎看到是綠燈，我並沒有停紅燈，我
    確定當時是綠燈，我行經該處當時發現有一個阿伯穿越路中
    央。（當時時速是不是很快？）有，至少有6 、70公里。（
    在多遠之前發現行人老伯伯？）我看到他時約有10幾公尺，
    我有緊急煞車，我往他的前面閃，就是我的左邊，我沒有碰
    到他的身體…等語（見相卷第45頁）大致相符，綜合前揭證
    人楊志強、賴佑佐及黃博誠等所證述及受處分人所陳述等情
    節可知，顯見受處分人以時速60至70公里之速度，騎乘騎乘
    車號AMB －055 號紅色重型機車在前，與同方緊隨在後由證
    人賴佑佐所騎乘車號753 －CRZ 號白色重型機車，先後欲通
    過臺中市○○區○○路2 段與大興路交岔路口之上述人行穿
    越道時，適逢行人即年邁73歲之被害人黎才簡（民國25年10
     月1日生）慢緩步行於行人穿越道接近中山路2 段之車道分
    隔線前，燈號突然轉換為紅燈時不及穿越道路，因受處人疏
    未遵守汽車行近行人穿越道前，應減速慢行，遇有行人穿越
    時，無論有無交通警察指揮或號誌指示，均應暫停讓行人先
    行通過之規定，受處分人騎乘上述機車快速自行人黎才簡之
    正前方通過，黎才簡因此受到驚嚇，身體本能往後仰閃避受
    處分人之機車，不料因而遭緊隨在後與受處分人兩車距不遠
    ，由賴佑佐所騎乘車號753 －CRZ 號重型機車（行車時限50
    公理，以時速65公里之速度行駛）所撞及，賴佑佐因而人車
    失控倒地，並致被害人黎才簡受傷倒地後，經送往國軍臺中
    總醫院急救，嗣因頭部外傷致顱腦損傷，不幸於99年8 月1
    日凌晨2 時38分不治死亡等事實，應堪認定。復有臺中縣警
    察局道路交通事故初步分析研判表、道路交通事故現場圖、
    道路交通事故調查報告表(一)、(二)、臺灣臺中地方法院檢察署
    相驗屍體證明書、法醫驗斷書、調查筆錄、99年度相字1151
    號偵察訊問筆錄、國防部中部地方軍事法院檢察署99年度偵
    字第140 號偵察筆錄、100 年度訴字第7 號100 年4 月15日
    及100 年4 月22日審理筆錄及判決影本等在卷可佐。益證受
    處分人未遵守汽車行近行人穿越道前，應減速慢行，遇有行
    人穿越時，無論有無交通警察指揮或號誌指示，均應暫停讓
    行人先行通過之規定，因而超速行駛肇事致人死亡之事實，
    灼然甚明，洵足認定。
(二)、雖受處分人於案發時係綠燈騎乘機車通過違規地點之交岔路
    口，且無證據證明受處分人所騎乘之機車有何撞及被害人黎
    才簡之身體，因而致其死亡之事實。惟受處分人騎乖機車時
    ，本應注意車前狀況，隨時採取避要安全措施，及遵守該路
    段行車速限50公里等交通規則之注意義務，且該交岔路口係
    設有南北向之行人穿越道，依前揭交通安全規則之規定，無
    論路口之號誌指示為何，行人穿越行人穿越道時，行人通行
    之路權仍優先於車輛依號誌指示之行駛；參以被害人黎才簡
    係因年邁動作緩慢，案發前已步行至車道分隔線前，因燈號
    變換為紅燈時不及穿越道路，並非紅燈時闖入行人穿越道穿
    越道路時發生本案事故，而受處分人係經合法程序考領取得
    駕駛執照之人，對前揭規定應知之甚明。且依道路交通事故
    調查報告表(一)可知，當時天候晴朗，日間自然光線、路面舖
    設柏油無缺陷、無障礙物、視距離好，並無不能注意之情事
    ，然受處分人竟疏未注意，貿然時速60至70公里之車速超速
    行駛，且於10幾公尺前既發現行人黎才簡行經於行人穿越道
    ，未能依前揭道路交通安全規則之規定採取必要之安全措施
    、暫停讓行人先行通過，竟緊急煞車減速向左方閃避，近距
    離自行人黎才簡前方通過，致使73歲高齡之行人黎才簡突然
    受驚止步後仰傾，隨即遭緊隨受處分人右後方，同未注意車
    前狀況及超速行駛之證人賴佑佐所騎乘之機車所撞及，因而
    倒地頭部受傷送醫急救後不治死亡，若受處分人遵守上述規
    定，被害人未受驚止步繼續前行，當不致遭後方來車所撞及
    ，並致因而傷重致死之不幸結果發生。是以，受處分人陳俊
    宇及賴佑佐共同造成被害人黎才簡車禍死亡之結果，核渠等
    均有過失，至為顯明，且受處分人之行為並與被害人之死亡
    結果具有相當因果關係，堪以認定。雖被害人黎才簡行走設
    有燈光號誌指示之行人穿越道時，因年邁動作緩慢，未能小
    心迅速通行道路，亦與有過失，惟受處分人仍難辭未遵守上
    述道路交通安全規則規定之責任。
(三)、綜上所述，本件受處分人確有前開違反道路交通安全規則第
    93條第1 項前段、第94條第3 項、第103 條第2 項之違規行
    為，而與第三人共同肇事致人死亡之違規行為，其上開所辯
    ，並無足採。從而，原處分機關依前開道路交通管理處罰條
    例第61條第1 項第4 款，裁處受處分人吊銷駕駛執照，1 年
    內禁考，依法核無不合，受處分人之異議為無理由，應予駁
    回。
五、據上論斷，應依道路交通管理處罰條例第87條第2 項、道路
    交通事件處理辦法第18條前段，裁定如主文。
中    華    民    國   100    年    12    月    23    日
                      交通法庭  法  官  楊萬益
以上正本證明與原本無異。
如不服本裁定應於送達後5日內向本院提出抗告狀。
                                書記官  譚系媛
中    華    民    國   100    年    12    月    23    日